臺灣臺南地方法院臺南簡易庭民事判決
109年度南簡字第1681號
原      告  蘇順偉  
訴訟代理人  王盛鐸律師
被      告  劉春利  
            蔡俊賢  


上列當事人間請求確認車輛所有權不存在等事件，經本院於民國
110年4月12日言詞辯論終結，判決如下：
    主      文
一、確認原告就車牌號碼000-0000號自用小客車之所有權自民國
    一百零七年十月九日起不存在。
二、被告蔡俊賢應給付原告新臺幣肆萬參仟零捌拾參元，及自民
    國一百一十年三月二十五日起至清償日止，按週年利率百分
    之五計算之利息。　
三、訴訟費用由被吿負擔。
四、本判決主文第二項得假執行。 　　
    事實及理由
一、程序事項：被告蔡俊賢經合法通知，無正當理由未於言詞辯
    論期日到場，核無民事訴訟法第386條各款所列情形，爰依
    原告聲請，由其一造辯論而為判決。
二、原告起訴主張：
(一)車牌號碼000-0000號自用小客車（下稱系爭車輛）原為訴外
    人汪招明於民國105年間以原告名義購買，並登記於原告名
    下，然原告未曾佔有、使用系爭車輛。嗣因汪招明有資金需
    求，遂以系爭車輛向被告劉春利所開設之助展當鋪典當，並
    質押借款新臺幣（下同）50萬元。系爭車輛後因汪招明無力
    還款，於107年10月9日流當，依當鋪業法第21條之規定，由
    被告劉春利取得所有權，被告劉春利並於107年10月18日將
    系爭車輛出售予被告蔡俊賢。
(二)系爭車輛實際上已由被告蔡俊賢取得所有權，然因助展當鋪
    變更負責人之故，未能將系爭車輛所有權過戶予被告蔡俊賢
    ，而現仍登記於原告名下，爰依當鋪業法第21條規定，請求
    確認原告對系爭車輛之所有權不存在。
(三)又因原告仍為系爭車輛之登記名義人，致原告因此需負擔被
    告蔡俊賢使用系爭車輛迄今所欠繳之108及109年度燃料使用
    費（各3,708元）、108及109年度牌照稅（各11,230元）、
    未投保強制險罰單3,000元、牌照稅逾期罰鍰2,769元、3,39
    6元、燃料費逾期繳納罰鍰1,806元、欠繳之停車費123元、
    欠繳通行費313元、109年10月25日超速違規罰鍰1,800元，
    共計43,083元，原告自得依民法第179條不當得利規定，請
    求被告蔡俊賢給付前開不當得利金額43,083元。
(四)並聲明：
　1.確認原告就系爭車輛之所有權自107年10月9日起不存在。
　2.被告蔡俊賢應給付原告43,083元，及自民事變更追加狀繕本
    送達翌日起至清償日止，按週年利率5％計算之利息。　
三、被告抗辯：
(一)被告劉春利：原告於107年6月4日至被告負責經營之助展當
    鋪，以系爭車輛向被告劉春利質押借款50萬元，後因原告無
    法如期還款，系爭車輛遂於107年10月9日流當，被告劉春利
    並於107年10月18日將系爭車輛出售予被告蔡俊賢，並簽有
    汽車買賣合約書。系爭車輛為流當品，被告劉春利已依一定
    流程將其出售予被告蔡俊賢。被告蔡俊賢既為系爭車輛之所
    有權人，自應由其負擔使用系爭車輛所生之一切稅款、罰款
    及規費等語。併為答辯聲明：原告之訴駁回。
(二)被告蔡俊賢未於言詞辯論期日到場，亦未提出書狀為聲明或
    陳述。　　
四、得心證之理由：
(一)按確認法律關係之訴，非原告有即受確認判決之法律上利益
    者，不得提起之。民事訴訟法第247條第1項前段定有明文。
    所謂即受確認判決之法律上利益，係指法律關係之存否不明
    確，原告主觀上認其在法律上之地位有不安之狀態存在，且
    此種不安之狀態，能以確認判決將之除去者而言，若縱經法
    院判決確認，亦不能除去其不安之狀態者，即難認有受確認
    判決之法律上利益（最高法院52年度台上字第1240號判例參
    照）。本件原告係因系爭車輛所有權之歸屬而涉訟，而原告
    現仍為系爭車輛車籍登記所有權人，有關系爭車輛之各種應
    負稅捐或違規罰鍰等公法上之負擔，自均由其負擔，應認原
    告私法上地位有受侵害之危險，而此危險得以法院之確認判
    決將之除去，故原告本件起訴具備受確認判決之法律上利益
    ，先予敘明。
(二)按「當鋪業之滿當期限，不得少於3個月，少於3個月者，概
    以3個月計之；滿期後5日內仍得取贖或付清利息順延質當；
    屆期不取贖或順延質當者，質當物所有權移轉於當鋪業」，
    當鋪業法第21條定有明文。又按動產物權以交付（占有之移
    轉）為公示方法，故只須讓與人與受讓人間有移轉汽車之合
    意，並交付與受讓人，即生所有權移轉之效力，此觀民法第
    761條第1項自明。經查：
　1.原告主張以系爭車輛向助展當鋪質押借款50萬元，嗣於107
    年10月9日流當，被告劉春利並於107年10月18日將系爭車輛
    出售予被告蔡俊賢等節，有當票、流當證明書、汽車買賣合
    約書等在卷可稽（見本院補字卷第93-97頁），且為被吿劉
    春利所不爭執（見本院卷第36頁）；被告蔡俊賢已於相當時
    期受合法之通知，而未於言詞辯論期日到場，亦未提出書狀
    爭執，綜上，堪認原告前開主張為真實。
　2.本件原告於系爭車輛典當後，既未於期間內取贖或延當，致
    該車於107年10月9日流當，依據前揭規定，其所有權即已移
    轉於助展當鋪，是原告基此請求確認系爭車輛於107年10月9
    日起即非其所有等語，應屬有據，爰予准許。
(三)又按無法律上之原因而受利益，致他人受損害者，應返還其
    利益，民法第179條前段定有明文。經查：
　1.原告主張系爭車輛於107年10月18日移轉予被吿蔡俊賢後，
    陸續產生108及109年度燃料使用費與牌照稅費用、未投保強
    制險罰單、牌照稅逾期繳納罰鍰、燃料費逾期繳納罰鍰、欠
    繳停車費、欠繳通行費、駕駛超速違規罰鍰等共計43,083元
    ，原告因而受有合計43,083元之損害，請求被告蔡俊賢返還
    不當得利等語，並提出燃料使用費繳費紀錄、使用牌照稅繳
    款書、舉發違反強制汽車責任保險事件通知單、違章案件罰
    款繳款書、法務部行政執行署臺南分署通知書、停車欠費查
    詢單等為證（見本院補字卷第67-83頁）。被告蔡俊賢經合
    法通知，並未到場爭執，亦未提出書狀作何聲明或陳述，以
    供本院調查審酌，故原告上開主張之事實，堪予採信為真實
    。
　2.被吿蔡俊賢自107年10月18日起為系爭車輛之實際所有人及
    使用人，因系爭車輛仍登記於原告名下而受有免於繳納前開
    稅款、罰鍰等費用之利益，原告受有需繳納前開費用之損失
    ，然被告蔡俊賢與原告間並未存在任何法律關係，而被告蔡
    俊賢為系爭車輛實際所有人及使用人，確受有無庸給付上開
    款項之利益，是原告依不當得利之法律關係請求被告蔡俊賢
    給付43,083元，亦屬有據。
五、綜上所述，原告請求確認其自107年10月9日起就系爭車輛所
    有權不存在，並依民法第179條規定，請求被告蔡俊賢給付4
    3,083元，及自變更追加狀繕本送達被吿蔡俊賢之翌日即110
    年3月25日起至清償日止，按週年利率5％計算之法定遲延利
    息，為有理由，應予准許。
六、本判決就原告請求被吿蔡俊賢給付43,083元之部分，係就民
    事訴訟法第427條規定適用簡易程序所為被告敗訴之判決，
    依同法第436條第2項準用第389條第1項第3款規定，應依職
    權宣告假執行。
七、本件事證已臻明確，兩造其餘攻擊、防禦方法及所提之證據
    ，經本院審酌後，認與判決之結果不生影響，爰不一一論列
    ，併此敘明。
八、訴訟費用之依據：民事訴訟法第78條。
中　　華　　民　　國　　110 　年　　5 　　月　　7 　　日
                  臺灣臺南地方法院臺南簡易庭
                                  法  官  許育菱 
以上正本係照原本作成。
如不服本判決，應於送達後20日內，向本院提出上訴狀並表明上
訴理由，如於本判決宣示後送達前提起上訴者，應於判決送達後
20日內補提上訴理由書（須附繕本）。
如委任律師提起上訴者，應一併繳納上訴審裁判費。
中　　華　　民　　國　　110 　年　　5 　　月　　7 　　日
                                  書記官  楊意萱